【裁判字號】    92,訴,248
【裁判日期】    920324
【裁判案由】    清償借款
【裁判全文】
臺灣士林地方法院民事判決  九十二年度訴字第二四八號
    原      告  新竹國際商業銀行股份有限公司（即改制前之新竹區中小企業銀行
                股份有限公司）
    法定代理人  壬○○
                            送.
    訴訟代理人  辛○○
    被      告  丁○○
                己○○
                丙○○
                戊○○
                庚○○
                乙○○
右當事人間請求給付借款事件，本院判決如左：
    主      文
被告應連帶給付原告新台幣壹佰零參萬肆仟伍佰零伍元，及自民國九十年二月二十五
起至清償日止，按週年利率百分之十二．六五計算之利息，暨自民國九十年三月二十
五日起至清償日止，逾期六個月以內者，按上開利率百分之十，超過六個月以上者，
按上開利率百分之二十計算之違約金。
原告其餘之訴駁回。
訴訟費用由被告連帶負擔十分之九，餘由原告負擔。
    事      實
甲、原告方面：
一、聲明：被告應連帶給付原告新臺幣（下同）一百零三萬四千五百零五元及自民國
    九十年二月二十五起至清償之日止，按年息百分之十三．九六計算之利息，暨自
    九十年三月二十五日起至清償日止，逾期六個月以內者，按上開利率百分之十，
    超過六個月以上者，按上開利率百分之二十計付之違約金。
二、陳述：
  (一)訴外人九翊企業有限公司（法定代理人：丁○○）（下稱「九翊公司」）邀訴外
    人施陳罔市為連帶保證人，於八十七年四月二十七日向原告借得二百萬元，約定
    到期日為九十二年四月二十七日，以一個月為一期，共分六十期平均攤還本息，
    借款人應按期於每月二十四日繳款，若未依約清償本息，即喪失分期攤還之利益
    ，並視為全部到期，利息按原告銀行基本放款利率即年息百分之九．五五加十七
    ．八碼（每碼百分之０．二五）即百分之四．四五，計為年利率百分之十四計算
    ，嗣後原告銀行基本放款利率調整時，同意自調整日起改按原告銀行當時牌告之
    基本放款利率加原約定加碼數機動調整之，惟於借款到期或視為全部到期時，利
    率即不再調整，且如借款到期、視為全部到期或遲延履行時，除按上開利率計算
    外，逾期在六個月以內，按上開利率百分之十，逾期六個月以上者，就超過部分
    ，按上開利率百分之二十加付違約金。
  (二)詎九翊公司之上述借款，僅繳納至九十年二月二十四日止，自九十年三月二十四
    日起即未依約繳納本息，計尚欠借款本金一百零三萬四千五百零五元及如聲明所
    示之利息、違約金，施陳罔市即應負連帶償還之責。
  (三)因施陳罔市業於八十九年三月三十日死亡，被告丁○○、己○○、丙○○及施阿
    菊（已先於六十八年四月二十九日死亡）之直系血親卑親屬繼承人即被告戊○○
    、庚○○、乙○○均為施陳罔市之合法繼承人，且均未聲請拋棄繼承或限定繼承
    ，依民法第一千一百五十三條、第一千一百四十條之規定，應負連帶清償之責，
    為此，爰依消費借貸及連帶保證暨繼承之法律關係，提起本訴。
三、證據：提出借據影本、放款暨催收客戶往來明細、繼承系統表、本院九十一年六
    月二十日士院儀民科字第二二０二０號函影本、中央銀行八十七年七月二十三日
    （八七）台央業字第０二００七五二號函影本各一份、戶籍謄本八份。
乙、被告方面：
    被告未於言詞辯期日到場，亦未提出書狀作何聲明或陳述。
    理      由
壹、程序方面
    本件被告六人經合法通知，未於言詞辯論期日到場，核無民事訴訟法第三百八十
    六條各款所列情形，爰依原告聲請，由其一造辯論而為判決。
貳、實體方面
一、原告主張訴外人九翊公司邀訴外人施陳罔市為連帶保證人，於八十七年四月二十
    七日向原告改制前之新竹區中小企業銀行股份有限公司借得二百萬元，約定到期
    日為九十二年四月二十七日，以一個月為一期，共分六十期平均攤還本息，借款
    人應按期於每月二十四日繳款，若未依約清償本息，即喪失分期攤還之利益，並
    視為全部到期，利息按原告銀行基本放款利率即年息百分之九．五五加十七．八
    碼（每碼百分之０．二五）即百分之四．四五，計為年利率百分之十四計算，嗣
    後原告銀行基本放款利率調整時，同意自調整日起改按原告銀行當時牌告之基本
    放款利率加原約定加碼數機動調整之，惟於借款到期或視為全部到期時，利率即
    不再調整，且如借款到期、視為全部到期或遲延履行時，除按上開利率計算外，
    逾期在六個月以內，按上開利率百分之十，逾期六個月以上者，就超過部分，按
    上開利率百分之二十加付違約金，嗣新竹區中小企業銀行股份有限公司於八十八
    年四月二十日改制為新竹國際商業銀行股份有限公司繼續營運，詎九翊公司僅依
    約分期繳納至九十年二月二十四日止，自九十年三月二十四日起即未繳納本息，
    計尚欠借款本金一百零三萬四千五百零五元及利息、違約金，而施陳罔市業於八
    十九年三月三十日死亡，被告丁○○、己○○、丙○○及施阿菊（已先於六十八
    年四月二十九日死亡）之直系血親卑親屬繼承人即被告戊○○、庚○○、乙○○
    均為施陳罔市之合法繼承人，且均未聲請拋棄繼承或限定繼承等事實，已據其提
    出與所述相符之借據影本、放款暨催收客戶往來明細、繼承系統表、本院九十一
    年六月二十日士院儀民科字第二二０二０號函影本各一份、戶籍謄本八份為證，
    被告六人既經合法通知，未於言詞辯論期日到場爭執，亦未提出任何書狀答辯以
    供本院斟酌，應認原告之主張為真實。
二、原告主張其於八十八年四月二十日改制前之基本放款利率為百分之九．五一，改
    制當日雖建立基本放款利率為年利率百分之八．二，改制前後基本放款利率之差
    距年利率百分之一．三一，應作為固定調整幅度，並於原約據有效期間內按該固
    定調整幅度，隨改制後原告基本放款利率機動調整等情，雖據其提出原告銀行之
    公告及存放款利率表為證，惟查，原告與借款人九翊公司及連帶保證人施陳罔市
    所簽訂之消費借貸契約內，既載明利息係按原告銀行基本放款利率即年息百分之
    九．五五加十七．八碼即百分之四．四五，計為年利率百分之十四計算，嗣後原
    告銀行基本放款利率調整時，同意自調整日起改按原告銀行當時牌告之基本放款
    利率加原約定加碼數機動調整之，是原告雖於八十八年四月二十日改制，並訂立
    較低之基本放款利率，且原告改制前後之法人格亦屬同一，自仍應受原消費借貸
    契約之拘束，亦即除非原告曾與原消費借貸契約之借款人、連帶保證人另行約定
    ，於原約定計息方式外，再加計原告改制前後基本放款利率之差距年利率百分之
    一．三一，否則，原告即不得僅以一紙公告代替訂約或協議，而片面更改原約定
    之計息方式，自行於其改制後加計所謂之「固定調整幅度」計息，是原告主張本
    件借款之利息，除原約定之計算方式外，應加計所謂之「固定調整幅度」等情，
    洵不足採。是本件被告尚積欠原告借款之利息及違約金計算方式，應為自九十年
    二月二十五起至清償之日止，按週年利率百分之十二．六五（即借款視為全部到
    期之日原告銀行之基本放款利率年利率百分之八．二加十七．八碼即百分之四．
    四五）計算之利息，暨自九十年三月二十五日起至清償日止，逾期六個月以內者
    ，按上開利率百分之十，超過六個月以上者，按上開利率百分之二十計付之違約
    金。至於中央銀行雖於八十七年七月二十三日以（八七）台央業字第０二００七
    五二號函復改制前原告銀行，表示如原告與借款戶協議不成立時，原告「應公布
    以原約據上原訂定與新訂定基本放款利率之差距為固定調整幅度，並於原約據有
    效期間內按該固定幅度，隨  貴行基本放款利率浮動調整」等語，惟中央銀行既
    無法律之依據，又非本件消費借貸契約之當事人，自無代當事人決定於原告改制
    後應如何計息之權限，是上開函釋尚不得作為原告主張得於其改制後片面更改原
    約定之計息方式，自行加計所謂「固定調整幅度」之依據，附此敘明。
三、按消費借貸之借用人應於約定期限內，返還與所借用物種類、品質、數量相同之
    物，民法第四百七十八條前段定有明文；又所謂連帶保證，係指保證人與主債務
    人就債務之履行，對於債權人各負全部給付之責任者而言，是連帶保證債務之債
    權人得同時或先後向保證人為全部給付之請求（最高法院四十五年度臺上字第一
    四二六號判例、七十七年度臺上字第一七七二號判決參照）。次按繼承人自繼承
    開始，除本法另有規定外，承受被繼承人財產上之一切權利、義務；繼承人對於
    被繼承人之債務，負連帶責任，民法第一千一百四十八條前段、第一千一百五十
    三條第一項分別定有明文。訴外人九翊公司尚積欠原告借款本金一百零三萬四千
    五百零五元及自九十年二月二十五起至清償之日止，按週年利率百分之十二．六
    五計算之利息，暨自九十年三月二十五日起至清償日止，逾期六個月以內者，按
    上開利率百分之十，超過六個月以上者，按上開利率百分之二十計付之違約金，
    已如前述，揆諸前開規定及說明，被告六人為連帶保證人施陳罔市之繼承人，自
    應負連帶清償責任。從而，原告本於消費借貸契約、連帶保證契約及繼承之法律
    關係，於請求被告六人連帶給付原告如主文所示之本金、利息及違約金之範圍內
    ，為有理由，應予准許。逾此範圍之利息及違約金之請求，即屬無據，應予駁回
    。
據上論結，本件原告之訴為一部有理由，一部無理由，依民事訴訟法第三百八十五條
第一項前段、第七十九條但書、第八十五條第二項，判決如主文。
中      華      民      國    九十二    年      三      月    二十四    日
                                        臺灣士林地方法院民事第二庭
~B法      官  張國勳
右為正本係照原本作成。
如對本判決上訴須於判決送達後廿日內向本院提出上訴狀。
中      華      民      國    九十二    年      三      月    二十五    日
~B法院書記官  林郁菁


司法院資訊處製作；財團法人民間司法改革基金會備份。
